臺灣高等法院刑事判決　　　　　　　 96年度交上易字第193號
上　訴　人　臺灣臺北地方法院檢察署檢察官
被　　　告　甲○○
上列上訴人因被告過失致死案件，不服臺灣士林地方法院95年度
交易字第526號，中華民國96年3月27日第一審判決（起訴案號：
臺灣士林地方法院檢察署95年度調偵字第108號），提起上訴，
本院判決如下：
    主  文
原判決撤銷。
甲○○因過失致人於死，處拘役伍拾日，減為拘役貳拾伍日，如
易科罰金，以銀元佰元即新臺幣玖佰元折算壹日。
    事  實
一、甲○○於民國（下同）94年11月2日凌晨1時30分許，駕駛車
    牌號碼1582-KC號自用小客車，沿臺北市○○路○段，由北左
    轉向西南行至該路2段304號附近路口（即石牌路2段與天母
    西路口）時，本應注意行經該有閃光號誌之路口，應減速慢
    行，且當時並無不能注意之情形，卻疏未注意，適張效銘無
    照騎乘車牌號碼QU5-436號機車，搭載黃詣博行經該處而撞
    及，致張效銘受有蜘蛛膜下出血及腦硬膜下出血經送醫救治
    ，終仍因顱內出血死亡（黃詣博受傷部分，因未據合法告訴
    ，由檢察官另行簽結）。
二、案經張效銘之父乙○○訴由臺北市政府警察局北投分局報請
    臺灣士林地方法院檢察署檢察官偵查起訴。
    理  由
一、訊據被告甲○○矢口否認有上揭過失駕車肇事致被害人張效
    銘死亡之犯行，辯稱：伊駕車沿臺北市○○路○段欲往行義
    路，於行經臺北市○○路○段與天母西路口時，突見陳子琪
    騎乘機車從行義路方向逆向而來，伊即將車煞停，陳子琪之
    機車繞過伊車，再從伊車尾繞回，伊見陳子琪機車後約1、2
    秒，張效銘即騎機車尾隨陳子琪之機車逆向而來，並撞上伊
    車引擎蓋左前方，張效銘及其搭載之黃詣博因而人車倒地。
    車禍發生時，伊車是在靜止之狀態，就本件車禍，伊並無過
    失等語。
二、經查：
  (一)被告甲○○於94年11月2 日上午1 時30分，駕駛1582-KC 號
    自用小客車搭載其妻黃靖雯，沿臺北市○○路○段，由北左
    轉向西南行至該路2段304號附近，即石牌路2段與天母西路
    口時，與張效銘無照所騎乘，由臺北市○○路下山後，沿石
    牌路2段東向西行駛，並搭載黃詣博之車牌號碼QU5-436 號
    機車發生碰撞，張效銘、黃詣博因而人車倒地，張效銘並蜘
    蛛膜下出血及腦硬膜下出血經送醫救治，仍因顱內出血而於
    94年11月3日下午3時30分死亡等情，有道路交通事故現場圖
    、補充資料表、調查報告表、事故現場及事故車輛照片、行
    政院國軍退除役官兵輔導委員會臺北榮民總醫院診斷證明書
    、士林地檢署相驗屍體證明書、法醫驗斷書、勘驗筆錄等在
    卷可憑。
  (二)復按閃光黃燈表示「警告」，車輛應減速接近，注意安全，
    小心通過，道路交通標誌標線號誌設置規則第211條第1項第
    1款定有明文。查系爭路口，於石牌路2段西向東設有閃光黃
    燈之號誌，時速限速50公里，有道路交通事故現場圖在卷可
    考。被告行經上開路口之時速約40至50公里，此業經被告於
    警訊及偵查中自承在卷，證人曾彥鈞即被告之連襟與證人即
    被告之妻姐復於警訊時為如是證述（見偵卷第24、61、67頁
    ），再參諸證人陳子琪即被害人之友，於原審亦證述：伊當
    時約以時速40～50公里之速度行駛，被告之速度不會比伊快
    等語（見原審96年3月13日審理筆錄第9頁），並觀之卷附道
    路交通事故現場圖，其上載明現場均無煞車痕及落土等語，
    顯見被告行經上開路口時，車速約為時速40公里且未煞車，
    是被告辯稱，其於案發當時已煞車，車輛係在靜止狀態云云
    ，與事實不符，自無可採。
  (三)又被告駕駛前開車輛，於行經閃光號誌路口並未減速慢行乙
    節，有臺北市車輛行車事故鑑定委員會鑑定意見書及臺北市
    車輛行車事故鑑定覆議委員會之鑑定覆議意見書在卷可稽，
    益證本件車禍，被告確有行經閃光黃燈未減速慢行之過失，
    且因被告之過失行為，致被告所駕駛之汽車遭被害人張效銘
    超速騎乘之機車撞擊，造成張效銘死亡之結果，故被告之過
    失行為與被害人張效銘之死亡間，具有相當因果關係。是被
    告確有過失致人於死之犯行。本件事證明確，被告犯行應堪
    認定。
三、核被告甲○○所為，係犯刑法刑法第276條第1項之過失致死
    罪。原審未察，遽為無罪之諭知，尚有未洽。檢察官循告訴
    人請求上訴，指摘原判決不當，為有理由，應予撤銷改判。
    爰審酌被告過失程度之輕重、對被害人造成之死亡情狀、肇
    事後態度，及尚未依和解協議賠償告訴人即被害人家屬等一
    切情狀，處拘役50日。又被告犯罪在96年4月24日以前，合
    於中華民國96年罪犯減刑條例第2條第1項第3款之規定，依
    法減其刑期2分之1，減為拘役25日。另被告行為時之刑法第
    41 條第1項前段原規定：「犯最重本刑為5年以下有期徒刑
    以下之刑之罪，而受6個月以下有期徒刑或拘役之宣告，因
    身體、教育、職業、家庭之關係或其他正當事由，執行顯有
    困難者，得以1元以上3元以下折算一日，易科罰金。」再參
    以被告行為時之易科罰金折算標準，修正前罰金罰鍰提高標
    準條例第2條前段（現已刪除）規定，就其原定數額提高為
    100倍折算1日，則本件被告行為時之易科罰金折算標準，應
    以銀元300元折算1日，經折算為新臺幣後，應以新臺幣900
    元折算為1日。惟95年7月1日修正公布施行之刑法第41條第1
    項前段則規定：「犯最重本刑為五年以下有期徒刑以下之刑
    之罪，而受六個月以下有期徒刑或拘役之宣告者，得以新臺
    幣一千元、二千元或三千元折算一日，易科罰金。」，並將
    罰金罰鍰提高標準條例第2條之規定刪除，比較修正前後之
    易科罰金折算標準，以95年7月1日修正公布施行前之規定，
    較有利於被告，自應依被告行為時之易科罰金折算標準，以
    銀元300元即新臺幣900元折算1日。
據上論斷，應依刑事訴訟法第369條第1項前段、第364條、第299
條第1項前段，刑法第2條第1項、第276條第1項、修正前刑法第
41條第1項前段，中華民國96年罪犯減刑條例第2條第1項第3款、
第7條第1項、第2項，罰金罰鍰提高標準條例第1條前段、修正前
罰金罰鍰提高標準條例第2條，判決如主文。
本案經檢察官吳國南到庭執行職務。
中　　華　　民　　國　　96　　年　　7　　月　　19　　日
　　　　　　　　　刑事第十六庭  審判長法　官  葉騰瑞
　　　　　　　　　　　　　　　　　    法　官  莊明彰
　　　　　　　 　 　　　　　　　　　　法　官  吳鴻章
以上正本證明與原本無異。
不得上訴。
                                      書記官  魏淑娟
中　　華　　民　　國　　96　　年　　7 　　月　　19　　日
附錄：本案論罪科刑法條全文
中華民國刑法第276條
（過失致死罪）
因過失致人於死者，處 2 年以下有期徒刑、拘役或 2 千元以下
罰金。
從事業務之人，因業務上之過失犯前項之罪者，處 5 年以下有期
徒刑或拘役，得併科3千元以下罰金。
